【裁判字號】    97,聲判,68
【裁判日期】    971031
【裁判案由】    聲請交付審判
【裁判全文】
臺灣板橋地方法院刑事裁定              97年度聲判字第68號
聲  請  人  丙○○原名黃國強.
代  理  人  葉繼學律師
被      告  乙○○
            甲○○○
上列聲請人因被告等涉嫌詐欺等案件，不服臺灣高等法院檢察署
檢察長於中華民國97年9 月3 日以97年度上聲議字第4738號駁回
聲請再議之處分（原不起訴處分案號：臺灣板橋地方法院檢察署
96年度偵字第20486 號），聲請交付審判，本院裁定如下：
    主  文
聲請駁回。
    理  由
一、聲請交付審判意旨略以：如附件刑事聲請（交付審判）狀影
    本所載。
二、按告訴人不服上級法院檢察署檢察長或檢察總長認再議為無
    理由而駁回之處分者，得於接受處分書後10日內委任律師提
    出理由狀，向該管第一審法院聲請交付審判；法院認為交付
    審判之聲請不合法或無理由者，應駁回之；刑事訴訟法第25
    8 條之1 、第258 條之3 第2 項前段分別定有明文。
三、經查：
  (一)本件聲請人告訴被告等涉嫌詐欺等案件，原經臺灣板橋地方
    法院檢察署96年度偵字第20486 號為不起訴處分在案，嗣聲
    請人不服聲請再議，再經臺灣高等法院檢察署檢察長以97年
    度上聲議字第4738號駁回其再議之聲請，嗣聲請人於接受處
    分書後10日內，委任律師提出理由狀，向該管第一審之本院
    聲請交付審判等節，業經本院依職權調取上揭偵查卷宗核閱
    暨核對本件聲請交付審判狀查明無訛，合先敘明。
  (二)按告訴乃論之罪，其告訴已逾告訴期間者，應為不起訴處分
    ，又告訴乃論之罪，其告訴應自得為告訴之人知悉犯人之時
    起，於6 個月內為之，刑事訴訟法第252 條第5 款、第237
    條第1 項分別定有明文。次按於直系血親、配偶、同財共居
    親屬、五親等內血親、三親等內姻親之間，犯刑法第339 條
    第2 項之詐欺得利罪者，須告訴乃論，又犯同法第355 條之
    以詐術使人處分財產罪者，亦須告訴乃論，刑法第343 條、
    第324 條、第357 條分別定有明文。查被告張澄原係聲請人
    之配偶張盈榛之胞兄，被告張黃麗姝則係被告乙○○之配偶
    等節，業據聲請人、證人張盈榛、被告乙○○一致陳明在卷
    ，並有本院依職權調取之全戶戶籍資料查詢結果4 紙附卷可
    稽，依照民法第968 條、969 條、970 條之規定，聲請人與
    被告2 人間乃具有二親等姻親之親屬關係，是被告2 人所涉
    本件詐欺得利及以詐術使人處分財產罪嫌，均須告訴乃論，
    且應於得為告訴之人（即聲請人）知悉犯人之時起6 個月內
    為之。
  (三)本件聲請人係於民國（下同）96年7 月9 日具狀向臺灣板橋
    地方法院檢察署提出告訴（參見卷附由聲請人所提出之刑事
    告訴狀暨臺灣板橋地方法院檢察署收文戳記），其指訴被告
    2 人涉有上揭罪嫌之犯罪時間則為95年1 月間，兩者相隔達
    1 年6 月之久，客觀上顯已逾越法定之告訴期間（6 個月）
    ，聲請人雖陳稱其係於96年4 月25日向地政事務所調閱相關
    不動產登記資料後，始察覺被告2 人之上揭犯行，故告訴期
    間應自該時點起算云云，然聲請人係因被告2 人要求聲請人
    配合出具清償證明書，並佯稱俟辦妥塗銷抵押權登記手續暨
    另行辦理抵押貸款後，即以貸得之款項清償彼等積欠之全部
    債務等語，始於95年1 月20日配合辦理上開塗銷抵押權登記
    手續等情，業據聲請人堅指在卷，並經證人即聲請人之妻張
    盈榛結證無訛（參見臺灣板橋地方法院檢察署96年度偵字第
    20486 號偵查卷第35頁），惟被告2 人於辦妥上開塗銷抵押
    權登記手續後，自95年1 月間起迄95年9 月間止，仍僅以原
    先之互助會款扣抵方式，按月清償5 萬元予聲請人，且自95
    年9 月間起，即未再清償任何款項予聲請人等節，復據被告
    乙○○供明在卷（參見同上偵查卷第7 頁），核與證人張盈
    榛結證之情節相符（參見同上偵查卷第241 頁），據此，聲
    請人同意配合辦理上開塗銷抵押權手續之主要原因，既係被
    告2 人得以因此另行抵押貸款藉以清償積欠之全部債務，則
    其配合辦理上開塗銷抵押權手續而喪失債權擔保之後，自應
    隨時注意被告2 人是否另行辦理抵押貸款以清償其債務，詎
    被告2 人於塗銷上開抵押權後，於長達9 個月之期間內，均
    僅以原先扣抵互助會款方式按月償還5 萬元予聲請人，且未
    以上開房地另行抵押貸得之款項償還聲請人，則聲請人在此
    情況下，顯然得以合理發覺被告2 人涉有上揭詐欺得利及以
    詐術使人處分財產等犯嫌，況被告2 人更自95年9 月間起未
    再償還任何款項予聲請人，聲請人至此尤應確知被告2 人涉
    及該等犯嫌，是聲請人陳稱其知悉犯人之時間為96年4 月25
    日云云，殊不足取，本院因認聲請人係於知悉犯人之時起逾
    6 個月後始提出本件告訴，核與告訴之合法要件不符。
  (四)綜上所述，本件聲請交付審判雖合乎刑事訴訟法所定之程序
    規定，惟再議機關依偵查所得證據認聲請人告訴已逾告訴期
    間，而為駁回再議之處分，核無不合，聲請人猶執陳詞，指
    摘該處分不當，非有理由，本院自應予駁回。
據上論斷，應依刑事訴訟法第258 條之3 第2 項前段，裁定如主
文。
中    華    民    國    97    年    10    月    31    日
                  刑事第二庭  審判長法  官  王屏夏
                                    法  官  吳幸娥
                                    法  官  王偉光
上列正本證明與原本無異。
本裁定不得抗告。
                                    書記官  陳金鳳
中    華    民    國    97    年    11    月    3     日


司法院資訊處製作；財團法人民間司法改革基金會備份。
